【裁判字號】    88,上更(一),664
【裁判日期】    890425
【裁判案由】    殺人未遂
【裁判全文】
臺灣高等法院刑事判決                        八十八年度上更(一)字第六六四號
    上  訴  人
    即  被  告  戊○○
    選任辯護人  劉承斌
    上  訴  人
    即  被  告  庚○○
                己○○原名黃.
    共      同
    指定辯護人  本院甲○辯護人
右上訴人，因殺人未遂案件，不服臺灣臺北地方法院八十六年度訴字第一二四０號，
中華民國八十六年六月二十三日第一審判決（起訴案號：臺灣臺北地方法院檢察署八
十六年度偵字第三五四九號）提起上訴，判決後，經最高法院發回更審，本院判決如
左：
    主  文
原判決撤銷。
戊○○、庚○○、己○○共同殺人未遂，戊○○處有期徒刑伍年；庚○○處有期徒刑
伍年陸月；己○○，累犯，處有期徒刑伍年拾月。
    事  實
一、戊○○於民國八十六年一月二十九日晚上十時二十五分許，因其所有車號ＣＧ－
    七六九○號白色自用小客車停放在臺北市○○路○段五九巷巷口附近，與乙○○
    所有之ＨＦ－九五三一號自用小客車併排（戊○○之車在外側），致使乙○○所
    有車輛無法開出，當時戊○○未在場，乙○○乃與友人丁○、丙○○兄弟共同將
    戊○○之車往後推動，俾使乙○○順利駛出車輛，惟因戊○○車上裝有防盜設備
    ，於前開推車之際，發出聲響，戊○○適於安和路五九巷五號二樓之餐廳用餐聞
    聲乃憤怒跑至上址而與丁○等人理論，並質問：「你為啥不按喇叭，而要推動我
    的車子」，雙方遂生爭吵。戊○○乘隙託其友人林忠平打電話到其父店內請其父
    庚○○過來，庚○○知悉後，遂與戊○○之叔父己○○（原名黃森松，曾於民國
    八十一年間因詐欺、違反就業服務法等罪，經本院高雄分院裁定應執行有期徒刑
    十月確定，於八十四年一月十三日執行完畢）乘坐車號ＡＸ－七一五六號自用小
    客車，於同日晚上十時三十分許抵達該處，即與丁○、丙○○發生口角、拉扯。
    此時戊○○以閩南語大叫：「傢伙給我拿出來，通通給他們死」，戊○○、庚○○、己○○三人明知持刀往人體頭部、頸部等要害砍殺，會致人死亡，三人當場
    竟基於共同殺人之犯意聯絡，由庚○○、戊○○分別自車號ＡＸ－七一五六號自
    用小客車內，取出長約一尺半（彎彎的）、二尺之刀械各一把（均未扣案，無證
    據證明係槍砲彈藥刀械管制條例所管制之刀械），戊○○並以閩南語叫罵「幹你
    娘，劈死你」、己○○亦以閩南語叫罵：「幹你娘，都不要走，殺給你死」等語
    ，庚○○砍向丙○○右臉，丙○○往後退，庚○○持刀續砍之，丙○○之兄丁○
    見狀以身相護，庚○○竟向丁○砍殺，戊○○則繼為砍殺丙○○，其間庚○○因
    丁○以手臂抵抗，致其所持長刀掉落於地，己○○隨即拾起該刀，續向丁○猛砍
    ，致丁○受有右頰至右耳裂傷長十公分、深二公分、寬三公分之裂傷、後頸部有
    長十五公分、寬三公分、深五公分之裂傷，併肌肉、血管斷裂、左掌有長六公分
    、寬三公分併肌肉、肌腱斷裂之裂傷、右掌有長六公分、寬三公分併肌肉、肌腱
    斷裂之裂傷、右中指有三公分長之裂傷，丙○○受有前額裂傷十二×二×一公分
    、右頰及右耳裂傷十×○．五×二公分、背部裂傷十八×三×五公分。庚○○、
    己○○、戊○○砍殺後，戊○○駕ＣＧ－七六九○號車，庚○○、己○○同乘Ａ
    Ｘ－七一五六號車逃離現場，丁○、丙○○經人送醫急救幸免於死。庚○○、戊○○、己○○旋於同日晚上十時四十分許，為警在臺北市○○路與文昌街口，因
    行跡可疑為警臨檢，查獲戊○○、庚○○，己○○則乘隙逃逸，後由臺灣臺北地
    方法院檢察署檢察官傳喚，己○○始到案。
二、案經丁○之妻孫筱蘭、丙○○之妻蔣愛玲訴由臺北市政府警察局大安分局移送及
    丁○、丙○○訴請臺灣臺北地方法院檢察署檢察官偵查起訴。
    理  由
一、訊據上訴人即被告戊○○、庚○○、己○○均否認有持刀殺害告訴人丁○、丙○○之犯行，被告戊○○辯稱：八十六年一月二十九日晚上十時二十五分許，伊於
    臺北市○○路○段五九巷巷口附近併排停車，因擋到他車，與人發生口角，遂託
    友人電知伊父庚○○，庚○○到達後與對方理論，伊與庚○○均遭毆打；庚○○
    無帶刀來，伊與庚○○亦無拿刀砍人，刀無其二人之指紋，而伊叔父己○○係於
    伊與庚○○要離去之際才到云云。被告庚○○辯稱：八十六年一月二十九日晚上
    十時三十分許，伊於臺北市○○路○段五九巷巷口係因「酒菜小館」老闆林忠平
    以電話通知伊戊○○在上址為停車細故與人爭執，伊到達該處時，見戊○○被五
    、六人圍毆，伊上前勸架，亦遭毆打，致伊右手二指折斷，全身多處擦傷，伊並
    無帶刀，亦無與己○○同車前往，且伊與戊○○被打後便行離去云云。被告己○○則辯稱：伊係聽人說伊兄庚○○被砍才趕到現場，結果被五、六人圍毆，伊上
    前勸架，亦遭毆打，致伊右手二指折斷，全身多處擦傷，伊並無帶刀，伊在路旁
    撿一把菜刀是嚇告訴人，不是故意殺他，戊○○、庚○○都沒拿刀云云。
二、惟查右揭事實迭據告訴人丁○、丙○○於偵查中、原審及本院調查時指訴綦詳，
    告訴人丁○指訴以：八十六年一月二十九日晚上，伊請廠商及員工至「幸福海產
    」吃尾牙，會後，乙○○的車被人併排停車阻擋，無法駛出，因不知車主何人，
    故與伊弟丙○○將該阻擋之車往後推移，未料警報聲響，戊○○遂出面與伊及丙○○理論並發生口角，伊要戊○○將車移走，戊○○拒絕，要伊等會兒，隨之有
    部紅色車輛由庚○○駛來，停在戊○○白車之後，爭執復起，庚○○即揮右手打
    丙○○左頰，旋由車後門拿出一把刀往丙○○背部猛砍，伊見丙○○背部受傷，
    遂趴護於丙○○之上，庚○○又砍殺伊後頸部，伊以手擋，致手受傷多處，此際
    ，有看到戊○○持刀砍殺丙○○，之後伊因傷重而不醒人事等語。告訴人丙○○
    指訴稱：當日伊兄丁○請吃尾牙結束後，乙○○之車被人併排停車受阻，其等三
    人合力將外排車輛往後推，因致警報聲響，戊○○即出面理論並發生口角，嗣庚○○到時，即以右手打伊，惟未完全打中，庚○○乃由車上拿刀往伊右頰猛砍，
    丁○見狀即以身護伊，伊往後退，庚○○又追砍伊右背，丁○再擋，戊○○此時
    亦取刀砍殺丁○，丁○拉伊，要伊快跑，有見庚○○所持之刀掉落地上，換由己○○拾起續向丁○背部猛砍，伊報警後重返該處時，丁○已躺在地上等語。另據
    證人乙○○於原審八十六年六月四日訊問時結證稱：八十六年一月二十九日晚上
    十時二十五分許，伊之車停於臺北市○○路○段五九巷巷口被人併排停車阻擋，
    丁○、丙○○乃幫伊推動該阻擋車輛，未料該車警報大響，戊○○隨即出面說：
    「為何不按喇叭，要推我的車子」，伊有致歉，約五分鐘後，庚○○、己○○就
    來，只說一、二句話，庚○○即動手打丙○○並互相拉扯，隨後庚○○先拿較短
    的刀砍向丙○○，因丁○護住丙○○，遂往丁○猛砍，而戊○○持較長的刀亂砍
    ，戊○○並咒罵「幹你娘，劈給你死」，後來庚○○手上的刀掉落地上，己○○
    就撿起來再砍等語。據證人施進富於原審八十六年六月十一日訊問時結證稱：當
    日伊逛夜市路過時剛好見丁○在推車，隨後警報聲響，戊○○即出面理論，戊○○說：「你為什麼要推我的車？」，丁○回答：「這樣併排我的車子出不來」後
    就互相拉扯，是戊○○先動手。嗣庚○○來，口罵髒話並發生拉扯，庚○○動手
    打丙○○並說：「傢伙拿出來」，就持較彎的刀先砍向丁○，後來戊○○也去拿
    刀砍人。其間，庚○○的刀掉落地上，由己○○拾起再砍等語。參互以觀，證人
    對於被告等為何持刀砍殺丁○及丙○○二人之情節所為證言，核與告訴人所指訴
    被害主要情節大致相符，復有驗傷診斷書二紙附卷足證。雖證人施進富、乙○○
    於警局證述是由被告己○○（警局筆錄記載其原名黃森松）先取刀砍殺，刀落地
    後，由被告庚○○拾起砍殺云云（見偵卷第十三頁反面、十四頁，十六頁正反面
    ）。惟查當時被告己○○並未到案，至被告己○○到案後，證人乙○○於檢檢察
    官偵查（見偵卷第十八頁反面）、原審（見原審卷第二九頁正反面）、本院調查
    時（見八十九年二月十六日訊問筆錄），證人施進富於檢察官偵查（見偵卷第一
    百零一頁）、原審（見原審卷第四五頁反面，四六頁）均證述係被告庚○○先取
    刀砍殺，刀落地後，由被告己○○拾起砍殺等語。此部分自以被告己○○到案後
    ，證人於偵審中之證言為可採。於證人林忠平於原審八十六年六月四日訊問時雖
    證稱：伊跨出伊所經營之「酒菜小館」即聽到戊○○與丁○、丙○○之吵架聲，
    戊○○有道歉，並去拿取鑰匙，又託伊話叫庚○○來。嗣伊即進入店中忙碌，再
    次出店門查看時看到己○○與丁○等人，在場有一把刀，不知是何人所有，並無
    看見任何人拿刀云云。又證人潘秀月於檢察官偵查八十六年二月二十一日訊問時
    雖證稱：八十六年一月二十六日晚上十時許，伊與另一友人要去夜市經過臺北市
    ○○路○段五九巷巷口，有看到四、五個人毆打戊○○，後來有人聯絡庚○○到
    場，雙語不合就打起來，庚○○、戊○○被打倒在地上後就先行離去，隨後見己○○一人過去與該四、五個人發生口角，問說庚○○何往，遂又打起架來云云。
    然查證人林忠平之證言與伊於警局八十六年一月三十日證述情節出入甚多，對於
    警訊中證述甚詳之被告庚○○、己○○同車前來、如何砍殺告訴人等情，竟改稱
    伊因進入店中均未看見，亦不知刀係何人所持、何人所有；惟證人林忠平既係被
    告友人，又願受被告戊○○所託通知庚○○前來，應無因怨隙而故於警訊時誣陷
    之理，而證人潘秀月之證詞於事發時間已有多時，對爭執中何人持刀復語焉不詳
    ，更有甚者就被告己○○何時到場一節又與被告戊○○所辯不同，足見證人林忠
    平、潘秀月所為證言，均屬事後迴護飾詞，委無足採。再者，綜觀被告等之辯詞
    與證人林忠平、潘秀月之證言，被告等並無砍殺丁○、丙○○，反係遭告訴人丁○、丙○○毆打，但查卻見所謂毆人之丁○、丙○○裂傷多處經人送醫急救方始
    幸免於死，而被毆之被告等均無刀傷，尚能各自開車離去，此有告訴人丁○、丙○○之驗傷診斷書及被告庚○○之診斷證明書在卷可參，此間未合事理之處，亦
    甚灼然，況被告戊○○所駕駛車號ＣＧ－七六九○號白色自用小客車為警查獲之
    際，後車窗有大片血跡，亦顯見被告三人確有動手持刀砍人無誤，是被告等認犯
    行及其等所辯要屬圖卸之詞，均無可採。被告等三人當場均有持刀砍殺告訴人等
    ，並由被告戊○○、己○○揚言殺死告訴人等，則被告等顯有犯意聯絡行為分擔
    。至於被告等持以行兇之二把刀械，並未扣案，被告等均否認攜該二把刀械，尚
    乏證據足證係屬管制之刀械，合予敘明。本件罪證明確，被告等犯行洵堪認定。
    因事證已明，被告庚○○聲請測謊，本院認無必要；又被告等行兇所用之刀械二
    把並未扣案，自無從送請鑑定各該刀械有無被告等之指紋（被告戊○○聲請鑑定
    指紋），附此敘明。
三、查被告等所持長刀二把各長約一尺半及二尺，鋒銳無比，持之往人體要害頭部或
    頸部猛砍，足以致人死亡，為一般人所明知，被告等均為成年心識成熟之人，自
    難推諉不知。被告等仍輪持該二把長刀猛砍告訴人丁○、丙○○之頭部、頸部及
    背部致嚴重裂傷多處，深度均達二、三公分，足見被告等下手之重，用力之猛，
    且於砍殺之際復咒罵「幹你娘，劈給你死」、「幹你娘，都不要走，殺給你死」
    等語，足見被告三人均有致人於死之殺人犯意甚明。核被告等殺害丁○、丙○○
    所為，均係犯刑法第二百七十一條第二項、第一項之殺人未遂罪。又被告三人間
    具有犯意聯絡及行為分擔，為共同正犯。且被告三人以一殺人未遂行為，砍殺丙○○、丁○二人，為想像競合犯，應從一重處斷。又查被告己○○曾於八十一年
    間因詐欺、違反就業服務法等罪，經本院高雄高分院裁定應執行有期徒刑十月，
    於八十四年一月十三日執行完畢，此有臺灣高等法院檢察署刑案紀錄簡覆表在卷
    可按，其受有期徒刑之執行完畢，五年以內，再犯本案有期徒刑以上之罪，為累
    犯，除就其所犯本刑為死刑、無期徒刑不得加重外，就有期徒刑部分，應依刑法
    第四十七條規定加重其刑。被告等已著手殺人行為之實施，未生被害人死亡之結
    果，為未遂犯，爰依刑法第二十六條前段規定，均按既遂犯之刑，減輕之。並就
    被告己○○部分先加後減之。
四、原審據以論罪科刑，固非無見。惟查原判決認定（一）、被告等持長刀向告訴人
    丁○、丙○○猛砍，致丁○左頰至右耳裂傷一○×三×二公分，丙○○前額裂傷
    十二×一○×一公分等傷害，但卷附之驗傷診斷書記載，丁○頭面部係右頰至右
    耳有長十公分、深兩公分、寬三公分之裂傷，而丙○○頭面部係前額裂傷十二×
    二×一公分之傷害，原判決認定之事實，與卷存證據資料不相符合。（二）、被
    告等三人係持長約一尺半及二尺之長刀二把砍殺被害人等，而對於該等長刀是否
    為槍砲彈藥刀械管制條例所列管之刀械，攸關法律之適用，原審未予調查認定，
    亦有未洽。（三）、被告三人以一殺人未遂行為，砍殺丙○○、丁○二人，為想
    像競合犯，原判決未引用刑法第五十五條；又查被告己○○，係屬累犯，原判決
    予以加重其刑，惟查就法定本刑為死刑、無期徒刑部分，依法不得加重，原判決
    亦予加重其刑，均有未合。被告等上訴意旨否認犯罪，指摘原判決不當，雖均無
    理由。惟原判決既有前揭可議之處，自應由本院予以撤銷改判。爰審酌被告己○○係累犯，素行欠佳，其餘二被告素行尚佳，被告戊○○業已賠償告訴人等之損
    害，告訴人等亦具狀請求從輕量刑，被告庚○○、己○○未賠償告訴人之損失，
    被告等與告訴人等原素不相識亦無怨隙，僅為併排停車細故即共同持刀殺人未遂
    、犯罪後又未思送告訴人等就醫，告訴人等所受之損害及被告等犯罪後未坦承犯
    行等一切情狀，分別量處如主文第二項所示之刑。至於被告等供犯罪所用之刀械
    二把（各長約一尺半及二尺），並未扣案，為免執行困難；且無證據證明確係被
    告等所有，因非違禁物，不予宣告沒收。
據上論斷，應依刑事訴訟法第三百六十九條第一項前段、第三百六十四條、第二百九
十九條第一項前段，刑法第二十八條、第二百七十一條第二項、第一項、第二十六條
前段、第五十五條、第四十七條，判決如主文。
本案經檢察官郭文東到庭執行職務。
中    華    民    國    八十九    年        四        月      二十五    日
                            台灣高等法院刑事第三庭
                                審判長法  官  張  連  財
                                      法  官  張  傳  栗
                                      法  官  李  英  勇
右正本證明與原本無異。
如不服本判決應於收受送達後十日內向本院提出上訴書狀，其未敘述上訴之理由者並
得於提起上訴後十日內向本院補提理由書（均須按他造當事人之人數附繕本）。
                                      書記官  倪  淑  芳
中    華    民    國    八十九    年        四        月      二十八   日
附錄：本案論罪科刑法條全文
刑法第二百七十一條：


司法院資訊處製作；財團法人民間司法改革基金會備份。
